臺灣高等法院花蓮分院刑事判決　　　　　　　九十一年度上訴字第一三號
　　上　訴　人　臺灣花蓮地方法院檢察署檢察官
　　被　　　告　戊○○
　　　　　　　　丁○○
　　　　　　　　丙○○
　　指定辯護人　乙○○
右列上訴人因被告重傷害案件，不服臺灣花蓮地方法院九十年度訴字第一四三號中華
民國九十年十月二十三日第一審判決( 起訴案號：臺灣花蓮地方法院檢察署九十年度
偵字第一二一五號 )，提起上訴，本院判決如左：
    主  文
上訴駁回。
    理  由
一公訴意旨以：陳朝安( 己判刑確定 )與甲○○於民國( 下同 )八十九年十一月二十
  九日晚間十一時許，在花蓮縣鳳林鎮○○路九十八號其所經營之雜貨店內因甲○○
  欲向陳朝安購買米酒一事發生口角，甲○○騎腳車離開後，被告戊○○、丁○○、
  丙○○三人竟與陳朝安共同基於傷害之犯意，由戊○○駕駛車牌ＪＤ–九一五三號
  自小客車尾隨甲○○所騎乘之腳踏車，於前述四維路六十一號旁，以自小客車自後
  撞倒甲○○後，四人並即下車分持棒球棒及不明器物，共同毆打甲○○並飽以拳腳
  ，致甲○○受有右眼球破裂失明等之傷害，因認被告戊○○、丁○○、丙○○三人
  涉有重傷害罪嫌。
二本件公訴人認被告三人分別持不明器物，共同傷害被害人甲○○之罪行，係以告訴
  人甲○○之指訴，被告陳朝安之自白，被告戊○○、丁○○、丙○○三人在警訊、
  偵查時之供述，及診斷書二份，沾有血跡之棒球棍一支等物，為其論罪之依據。訊
  據被告戊○○、丁○○、丙○○均堅決否認有參與毆打甲○○之事實，均據辯稱：
  「當天我們三人在喝雞酒，後來酒不了，我們三人就一起去喝酒，陳朝安的太太
  告訴我們說陳朝安要去跟人家打架，我們三人就要去勸架，由戊○○開車過去，因
  為煞車不靈不小心撞到甲○○的腳踏車，這時陳朝安在旁邊就跑過來打甲○○，用
  拳頭之後再用棍子打」等語。
三按犯罪事實，應依證據認定，無證據不得推定其事實，刑事訴訟法第一百五十四條
  定有明文。所謂證據，須適於為被告犯罪事實之證明者，始得採為斷罪資料，倘證
  據是否真實尚欠明顯，自難以擬制推測之方法，為其判斷之基礎。
四本院查：
  (一)本件持木棍傷害告訴人甲○○之被告陳朝安，自警訊、偵查及原審均一致供陳係
    其一人持棒球棍毆打告訴人，其餘之戊○○、丁○○、丙○○三人均未參與等情
    ，經核與被告戊○○、丁○○、丙○○三人所供述僅被告陳朝安一人毆打甲○○
    之情節相符，均有筆錄在卷可稽。
  (二)次查，本案之惟一在場證人詹益宏於原審結證稱：「他和陳朝安、丙○○、甲○○均為鄰居，當晚陳朝安和甲○○爭吵時，雖未目睹，但有聽到吵架聲，距離僅
    十幾公尺，且都是鄰居，所以認得出是他們二人的聲音，吵架後不久，有聽到汽
    車行駛和煞車聲音，他聽到汽車碰到東西的聲音，後來聽到吵架聲，我即穿好衣
    服下樓出去看，就在三十幾公尺外路口轉彎處的路燈下，看到丙○○在拉陳朝安
    ，並且用台語很大聲講「這個認識的啦，同村莊的，不要打」，接著就沒有聽到
    吵架的聲音，應該是打完架了，一輛車開過，開車的是瘦瘦高高的戊○○，陳朝
    安、丙○○和另外一個人，事後，另有陳朝安來找我說雙方都認識，看能不能出
    面勸和解，我去找甲○○談這件事情，談事情時甲○○有說他的腳踏車被汽車撞
    倒後，感覺有多人在打他，但是誰打他，怎麼打，他不知道，但是確定陳朝安有
    打他，其他的人有沒有打，他不知道，因為他已經倒下去了」等語，（見原審卷
    第七十至七十二頁），雖詹益宏於第一次警訊稱：被告四人有打被害人，然詹某
    於第二次警訊及原審結稱：伊未目睹打架過程，只聽到吵架聲音。因警訊筆錄未
    經具結，應於詹某於原審之證詞為可採。（見偵卷第一二一五號第十五頁及同上
    原審卷頁）。則依上開所有參與在場之被告或證人，均未曾有指出被告戊○○、
    丁○○、丙○○三人有參與毆打，已難據以認定其三人有參與毆打之事實。
  (三)再查，告訴人甲○○雖一再指陳，除被告陳朝安以棒球棍對之毆打外，其餘被告
    係持鐵條對之毆打，然經原審函詢當時為告訴人治療之慈濟醫院，當時甲○○受
    有何種傷勢，其傷勢究為幾種器物所造成，而據該院於九十年六月二十九以（九
    十）慈醫文事字第二七六０號函覆之病情說明書，除無法說明甲○○之傷勢為幾
    種器物造成外，亦僅記載：「病人于八十九年十一月三十日一時十七分來急診檢
    查與治療，同日轉眼科病房」、傷勢診斷欄載有「右胸肌肉挫傷、右上腹磨擦傷
    、右眼周撕裂傷」等診斷結果。而被告係於十一月二十九日晚間十一點於鳳林鎮
    遭人毆傷，於翌日凌晨一時十七分即已送位於花蓮市之慈濟醫院治療，計算二地
    距離，慈濟應為最初之治療醫院，因此其病情說明書上所記載之傷勢，應即為告
    訴人當時身上所受之全部傷勢無疑。準此而論，告訴人當時除右眼受有嚴重傷害
    外，其傷勢僅為輕微之二處擦挫傷，並無從判斷如告訴人所述之係以鐵條所毆打
    所致，或遭多人毆打之結果，否則傷勢斷無如此輕微之理，因此不足認定被告戊○○、丁○○、丙○○三人有參與毆打告訴人之不利事證。
  (四)末查，告訴人所受之主要傷害為右眼球破裂之傷害，而眼球為人體最脆弱之部位
    ，被告陳朝安以棒球棍擊中其右眼部位，已足造成眼球破裂之傷害，並不須多人
    持不同之兇器或多人毆打，方足造成。再被告陳朝安持棒球棍毆打告訴人後，因
    用力過猛而折斷，已經扣案，並經原審當庭勘驗屬實，足認當時被告陳朝安毆打
    告訴人時，其下手甚重，以致棒球棍受力過重而折斷，因此被告陳朝安持棒球棍
    下手毆打告訴人，除造成其右眼球破裂外，另造成告訴人受有右胸肌肉挫傷、右
    上腹磨擦傷、右眼周撕裂傷等傷勢，亦與吾人生活經驗相符。因此尚難憑告訴人
    受有此等傷勢，即遽認被告戊○○、丁○○、丙○○三人有共同持鐵條參與毆打
    告訴人之情事。
四綜上所述，本件依惟一在現場附近之證人詹益宏於原審所證述情節，核與被告陳朝
  安、戊○○、丁○○、丙○○四人自警訊、偵查、原審之供詞相符，再參核慈濟醫
  院所出具之告訴人受傷當時之病情說明書等，均無證據足資證明被告戊○○、丁○○、丙○○三人有參與毆打告訴人之犯行。不能證明被告犯罪，原審對被告三人均
  為無罪之諭知，尚無不合，檢察官之上訴意旨僅引用告訴人之理由，謂被告陳朝安
  身材遠較被害人甲○○瘦小，若僅憑其一人，應無將被害人打至受傷倒地且眼睛受
  傷失明；被告丙○○於警訊及偵查中稱被告戊○○及丁○○亦有出手毆打被害人；
  再參以證人詹益宏於警訊所為陳述，被告丁○○、丙○○、戊○○所辯及被告陳朝
  安所供，顯係迴護之詞，不足採信云云。然查：被告陳朝安於告訴人遭車擦撞倒地
  不及抗拒，始持棍棒毆打告訴人，告訴人倒地後徒手自難抵抗，而致受傷，亦合經
  驗法則，另共同被告丙○○及證人詹益宏分別於警訊、偵查及原審中並未證述被告
  三人毆打告訴人，本院認證人詹益宏於原審及第二次警訊之證詞為可信，上訴意旨
  謂被告丙○○於警訊及偵查中稱被告戊○○及丁○○亦有出手毆打被害人云云，然
  查：卷內資料並無此項陳述，是檢察官之上訴，核無理由，應予駁回。
據上論斷，應依刑事訴訟法第三百六十八條，判決如主文。
本案經檢察官邱雲昌到庭執行職務中
中      華      民      國    九十一    年       二     月      廿一    日
                                    審判長法官  吳  鴻  章
                                          法官  林  德  盛
                                          法官  黃  永  祥
右正本證明與原本無異。
如對本判決不服，應於送達後十日內，向本院提出上訴狀。其未述理由者，並應於
提出上訴狀後十日內向本院補提理由狀(須附繕本)。
                                        書記官  吳  家  瑩
中      華      民      國    九十一    年      二      月     廿一     日
附錄本判決論罪之法律條文：
刑法第二百七十七條第二項：
犯前項之罪，因而致人於死者，處無期徒刑或七年以上有期徒刑，致重傷者，處三年
以上、十年以下有期徒刑。
